【裁判字號】    94,訴,663
【裁判日期】    950517
【裁判案由】    毒品危害防制條例
【裁判全文】
臺灣苗栗地方法院刑事判決               94年度訴字第663號
公  訴  人  臺灣苗栗地方法院檢察署檢察官
被      告  甲○○
指定辯護人  本院公設辯護人  乙○○
上列被告因毒品危害防制條例案件，經檢察官提起公訴（94年度
偵字第975號），本院判決如下：
    主  文
甲○○販賣第一級毒品，處有期徒刑柒年貳月，併科罰金新臺幣
參萬元，罰金如易服勞役，以銀元參佰元即新臺幣玖佰元折算壹
日。未扣案販賣第一級毒品所得財物新臺幣壹仟元沒收，如全部
或一部不能沒收時，以其財產抵償之。
    事  實
一、甲○○意圖營利，以其不知情之兄黃春國所有，門號為0000
    000000號行動電話為聯絡之工具，於民國92年2 月7 日上午
    10時30分許，在苗栗縣頭份鎮忠孝游泳池附近，以新臺幣（
    下同）1000元之價格，販賣第一級毒品海洛因一包（下稱海
    洛因，包裝重0. 23 公克，淨重0.2 公克）予林維振。而林
    維振則將上述海洛因置於渠所駕駛，車牌號碼為Q9─0025號
    自用小客車之排檔桿旁。嗣於92年2 月7 日上午10時40分許
    ，為警於苗栗縣頭份鎮忠孝公園旁查獲，並在上述自用小客
    車之排檔桿旁，扣得渠甫向甲○○購得之海洛因1 包（包裝
    重0.23公克，淨重0.2 公克。而林維振施用毒品之犯行，業
    經臺灣苗栗地方法院檢察署檢察官於92年3 月3 日，以92年
    毒偵字第152 號為不起訴處分確定。扣案之海洛因淨重0.2
    公克，亦經本院以92年度聲字第259 號沒收銷燬在案）。嗣
    林維振於同年6 月10日吊頸自縊，經檢察官據報相驗後命警
    追查後，而查悉上情。
二、案經苗栗縣警察局移送臺灣苗栗地方法院檢察署檢察官偵查
    後起訴。
    理  由
一、本件被告甲○○固坦承於上述時、地，交付海洛因1 包予證
    人林維振之事實，但否認有販賣海洛因之犯行，辯稱：「當
    時我有在施用海洛因，林維振拿錢給我叫我幫他調海洛因，
    因當時我正好拿錢要去買海洛因來施用」等語。
二、惟查：
  (一)證人林維振於警詢時陳稱：「（問：本隊警員於92年2 月7
    日10時40分巡邏時，在苗栗縣頭份鎮忠孝公園旁，發現你形
    跡可疑上前盤查，當場在你所駕駛之車號Q9─0025號自用小
    客車內查獲何物？作何用途？）警方在我車內排檔桿旁查獲
    海洛因1 小包（毛重0.4 公克）及駕駛座腳踏墊下查獲已使
    用過之注射針筒乙支。都是我的。作為我本身施用毒品所用
    。」、「（問：你當時在現場作何事？）我因剛買毒品後準
    備離去。」‧‧「（問：你所持有之海洛因毒品是向何人所
    購買？如何交易？‧‧）我是向住在頭份鎮一名綽號「阿祥
    」之男子所購買，每次都是他主動打電話向我聯絡，交易地
    點都在頭份鎮忠孝公園旁，我今日為警查獲的海洛因也是在
    3 分鐘前向他剛買到的毒品，我每次均向他購買1 小包，新
    臺幣1 千元。‧‧」；「（問：你如何認識「阿祥」，其正
    確年籍姓名資料是否清楚？）我是在頭份鎮「泡泡龍」電動
    遊藝場內認識他。他正確姓名我不知道，我只知他約20幾歲
    ，中等身材。‧‧」等語（參偵卷第24至25頁）。渠於檢察
    官偵查時陳稱：「（問：今天早上查獲之海洛因何人的？）
    我的，早上10點多我在頭份忠孝游泳池旁，向綽號「阿祥」
    以1 千元買的。」、「（問：有無施用？）今天買的還沒用
    ，‧‧」‧‧「（問；阿祥是何人？）每次都是他打電話找
    我，我不知道他住那裡。」等語（參偵卷第27至28頁）。
  (二)經查，證人林維振於92年6 月10日自縊死亡，此有臺灣臺灣
    苗栗地方法院檢察署檢察官相驗屍體證明書1 份（參偵卷第
    31頁、第65頁）在卷可佐。而依據刑事訴訟法第159 條之1
    第2 項之規定：「被告以外之人於偵查中向檢察官所為之陳
    述，除顯有不可信之情況者外，得為證據。」、同法第159
    條之三規定：「被告以外之人於審判中有下列情形之一，其
    於檢察事務官、司法警察官、司法警察調查中所為之陳述，
    經證明具有可信之特別情況，且為證明犯罪事實存否所必要
    者，得為證據：一死亡者。‧‧」，是證人林維振業已死亡
    ，然參酌渠於警詢時之陳述，可知渠係以電話聯繫之方式，
    向綽號「阿祥」之人，購買海洛因。繼查，渠之行動電話號
    碼為0000000000號乙節，此有遠傳電信股份有限公司（以下
    稱遠傳公司）行動電話持機人資料1 張附卷可憑（參偵卷第
    32頁）。又查，被告甲○○自陳其係使用以其兄黃春國名義
    所申請，號碼為0000000000號之行動電話，作為平日與他人
    聯絡之工具等語（參偵卷第10至13頁、第51至52頁）。再觀
    諸卷附之0000000000號之行動電話使用人資料、0000000000
    號行動電話92年2 月7 日通聯紀錄1 份（參偵卷第33頁、第
    73至74頁），可知被告甲○○與證人林維振2 人，於92 年2
    月7 日上午9 時46分23秒起至上午10時29分37秒止，曾以上
    述行動電話通話4 次之事實。由此足證林維振於警詢、偵查
    時，證稱渠與綽號「阿祥」之人，以電話聯繫後，於是日上
    午為警查獲前數分鐘，向「阿祥」購得海洛因1 包等語非虛
    ，具有可信之特別情況，亦為證明犯罪事實存否所必要，復
    無顯不可信之情形。是證人林維振之前述警、偵訊證詞，依
    據上述規定，均得為證據，附此敘明。
  (三)參照證人林維振之上述證詞，衡諸被告甲○○於警詢、偵查
    時之陳述（參偵卷第8 至12頁、第51至52頁），衡諸卷附之
    92年度毒偵字第152 號案件的扣押物品清單影本1 份（參偵
    卷第82至83頁）、法務部調查局92年3 月17日調科壹字第99
    0000618 號鑑定通知書影本1 張（參偵卷第85頁）所示。可
    知被告甲○○，即係證人林維振所稱之「阿祥」。而證人林
    維振於92年2 月7 日上午，與被告甲○○以上述行動電話聯
    繫後，被告甲○○即於同日上午10時30分許，在苗栗縣頭份
    鎮忠孝游泳池附近，以1 小包海洛因1 千元之代價，出售1
    小包海洛因予證人林維振。證人林維振於取得被告甲○○所
    交付之海洛因後，將之置放於渠所駕駛，車牌號碼為Q9─00
    25號自用小客車之排檔桿旁。嗣於同日上午10時40分許，為
    警在上述自用小客車內查獲前述海洛因1 小包（淨重0.2 公
    克）等事實。
  (四)雖被告甲○○以上述情詞為辯。辯護人認係證人林維振主動
    打電話予被告春翔，由被告甲○○以證人林維振之1 千元，
    向他人購買海洛因後，交付予證人林維振，被告甲○○無營
    利之意圖，充其量僅有轉讓海洛因之行為。但查：
    1.證人林維振於警詢、偵查時，均一致證稱綽號「阿祥」之
      被告甲○○，於上述時、地，係以1 小包海洛因1 千元之
      代價，出售海洛因予證人林維振，已如前述。證人林維振
      從未證稱係由甲○○代證人林維振為調取海洛因等情，是
      被告甲○○辯稱係代證人林維振調取海洛因乙節，尚難採
      信。
    2.被告甲○○於警詢時先陳稱：不認識林維振等語（參偵卷
      第10頁倒數第3 至4 行），嗣經警員提示0000000000號與
      0000000000號行動電話於92年2 月7 日上午之電話通聯紀
      錄後，陳稱：「時間過太久了，我記不起來。如果有我應
      該是幫他調毒品」等語（參偵卷第12頁倒數第11至12行）
      。其於檢察官訊問時，經檢察官提示證人林維振之相驗照
      片、林維振上述電話之通聯紀錄，其陳稱不認識林維振。
      不曾看該人，過太久了認不出這個人等語（參偵卷第51頁
      至52頁），其復稱：「（問：你到底有沒有給他毒品？）
      有也是他拿錢給我，叫我幫他拿」、「（問：這次是否有
      可能是你幫林維振去拿？）有可能，因是滿久的事了」（
      以上參偵卷第52頁）、「（問：你有無看過林維振？）沒
      有什麼印象」等語（參偵卷第53頁）。是由被告甲○○之
      前揭陳述，可知被告甲○○與證人林維振並非熟識，可能
      僅有數面之緣，方會於警詢時稱不認識證人林維振等語，
      復於提示通聯紀錄後，又稱如果有應該是幫他調毒品等語
      。再於檢察官提示證人林維振之相驗照片時，陳稱：不認
      識、不曾看過該人，沒有什麼印象等語。是被告甲○○與
      證人林維振既非至親，亦無深交，焉會免費、無償地幫忙
      證人林維振，向他人調取海洛因後，再將海洛因交付予證
      人林維振？而持有、施用海洛因，均係犯罪行為，此為被
      告甲○○所知之甚稔者，其代證人林維振向他人購得海洛
      因後，再交付予證人林維振，於此數次往返奔波於路途當
      中（其購得海洛因後，再於約定之地點，將海洛交付證人
      林維振），業已使被告甲○○較諸其他單純向他人購得毒
      品後施用之人，蒙受較為高度之遭警查獲的風險，若非至
      親摯友，怎會做此有百害而無一利之事？因此，就證據法
      則而論，可知被告此節辯解為虛，不足為採，應以證人林
      維振之上述證詞為真，堪以採信。
    3.至辯護人之辯護意旨，以上述電話通聯紀錄所示，可知證
      人林維振與被告甲○○聯繫時，被告甲○○均係受話方，
      亦即均係證人林維振主動打電話予被告甲○○。而認本件
      係證人林維振主動打電話予被告甲○○，要求被告甲○○
      幫忙調海洛因，並數次以電話催促，並於取貨後在上述時
      、地交貨等情。然證人林維振之證詞堪以採信，已如前述
      。而辯護人此節辯護意旨，係植基於被告甲○○之辯解可
      以採信的前提下，所為之論證。但被告甲○○之辯解，與
      證人林維振之證詞不符，亦有違常情而不足採信，已如前
      述。是此節辯護意旨，應屬推測之詞，尚不能作為對被告
      有利之認定，附此敘明。
    4.至辯護人之辯護意旨認被告甲○○無營利之意圖。然查，
      被告甲○○於上述時、地，以1 千元之代價，販賣海洛因
      予證人林維振，已如前述。而被告是否有營利之意圖，應
      就其主觀之犯意，與客觀之事實來認定。本件在客觀上，
      被告確有販賣海洛因予證人林維振之事實，且被告與證人
      林維振並非至親摯友，當無免費甚至自行吸收交通等相關
      費用，而販賣海洛因予證人林維振之理。是被告有營利之
      意圖乙節應可認定，辯護人之此節辯護意旨，容有誤會。
  (五)綜上，被告甲○○之上述辯解，應係臨訟卸責之詞，不可採
    信。此外，復有苗栗縣警察局92年2 月7 日苗警機字第0920
    043990號刑事案件移送書1 份（參偵卷第20至21頁）、臺灣
    苗栗地方法院檢察署檢察官92年度毒偵字第152 號不起訴處
    分書、92年度聲沒字第99號聲請書、本院92年度聲字第259
    號刑事裁定（參偵卷第56頁、第57至59頁）、苗栗地方法院
    檢察署檢察官相驗屍體證明書1 份、92年度毒偵字第152 號
    案件的扣押物品清單影本1 份、法務部調查局92年3 月17日
    調科壹字第990000618 號鑑定通知書影本1 張、0000000000
    、0000000000號之行動電話使用人資料各1 份、0000000000
    號行動電話92年2 月7 日通聯紀錄1 份在卷可考。事證明確
    ，其販賣海洛因之犯行，洵堪認定。
三、核被告甲○○所為，係犯毒品危害防制條例第4 條第1 項之
    販賣第1 級毒品罪。又其販賣第1 級毒品前後，持有第1級
    毒品海洛因之低度行為，為其販賣之高度行為所吸收，不另
    論罪。復查，被告並無任何販賣毒品之前科紀錄，此有臺灣
    高等法院被告前案紀錄表1 份在卷可憑，且其僅販賣海洛因
    1 次，數量僅淨重0.2 公克，犯罪所得僅1 千元，衡酌其情
    節尚堪憫恕，若依毒品危害防制條例第4 條第1 項規定，予
    以宣告法定低度刑期，猶嫌過重，應依刑法第59條規定，減
    輕其刑。爰審酌被告所犯之販賣第1 毒品罪，危害社會治安
    甚鉅，蓋購買毒品者，甚多因施用毒品之結果，無工作能力
    ，且一般均無正當工作收入，若非尋求親友經濟奧援，常會
    藉竊盜、搶奪等行為或再將購入之毒品重新販出牟利，以資
    作購買毒品費用，是其等之惡性不可謂不重。並衡酌被告於
    犯罪後否認犯行，足見犯後態度不佳，但衡酌其販賣毒品次
    數僅1 次，販賣毒品數量不多，犯罪所得亦不多，並衡酌其
    等犯罪之動機、目的、手段、所生危害、犯後態度等一切情
    狀，就其販賣第1 級毒品之犯行，量處如主文所示之刑及併
    科罰金，並就罰金部分，諭知易服勞役之折算標準。
四、又被告未扣案之販賣毒品所得財物1 千元，應依毒品危害防
    制條例第19條第1項 之規定沒收，如全部或一部不能沒收時
    ，以其之財產抵償之。至未扣案之0000000000號門號行動電
    話，雖係供被告甲○○販賣毒品之用，但係其不知情之兄黃
    春國所有，並非其所有，自不得宣告沒收，附此敘明。
據上論斷，應依刑事訴訟法第299 條第1 項前段，毒品危害防制
條例第4 條第1 項、第19條第1 項，刑法第11條前段、第59條、
第42條第2 項，現行法規所定貨幣單位折算新臺幣條例第2 條，
罰金罰鍰提高標準條例第2 條，判決如主文。
本案經檢察官黃智勇到庭執行職務。
中    華    民    國    95    年    5     月    17    日
                  刑事第三庭審判長法  官  柳章峰
                                  法  官  吳國聖
                                  法  官  呂曾達
以上正本證明與原本無異。
如不服本判決，應於判決送達後10日內向本院提出上訴狀（應抄
附繕本）。告訴人或被害人如對於本判決不服者，應具備理由請
求檢察官上訴，其上訴期間之計算係以檢察官收受判決正本之日
期為準。
                                  書記官  許千士
中    華    民    國    95    年    5     月    17    日
附錄本判決論罪之法條：
毒品危害防制條例第4條第1項。
毒品危害防制條例第4條
製造、運輸、販賣第一級毒品者，處死刑或無期徒刑；處無期徒
刑者，得併科新臺幣 1 千萬元以下罰金。


司法院資訊處製作；財團法人民間司法改革基金會備份。
